【裁判字號】    98,交訴,91
【裁判日期】    981016
【裁判案由】    公共危險
【裁判全文】
臺灣彰化地方法院刑事判決              98年度交訴字第91號
公  訴  人  臺灣彰化地方法院檢察署檢察官
被      告  甲○○
上列被告因公共危險案件，經檢察官聲請以簡易判決處刑（98年
度偵字第6584號），本院認為不宜逕以簡易判決處刑（98年度交
簡字第1533號），改依通常程序審理後，依簡式審判程序判決如
下：
    主  文
甲○○駕駛動力交通工具肇事，致人受傷而逃逸，處有期徒刑陸
月，如易科罰金，以新臺幣壹仟元折算壹日。緩刑貳年。
    事  實
一、甲○○於民國98年7月14日10時4分許，駕駛車牌號碼4071-S
    L號自小貨車，沿彰化縣田中鎮○○路由東往西方向行至中
    南路與東閔路口，欲左轉沿東閔路方向行駛時，原應注意車
    前狀況，隨時採取必要之安全措施，且彼時並無不能注意之
    情事，竟疏未注意及此，適有乙○○騎乘車牌號碼FB8-552
    號重型機車沿東閔路由南往北方向行駛，亦行經上開路口，
    甲○○駕騎之自小貨車因而與乙○○騎乘之機車發生碰撞，
    致乙○○受有左前臂擦創傷及右手掌擦創傷與右膝擦創傷等
    傷害（過失傷害部分，未據告訴）。詎甲○○於駕駛上開動
    力交通工具肇事，致乙○○受傷後，竟未報警處理及對乙○
    ○實施救護或為其他必要之措施，而另基於肇事逃逸之犯意
    ，駕駛上開自小客車逃離現場。嗣經警調閱路口監視攝影器
    ，始循線查悉上情。
二、案經彰化縣警察局田中分局報告臺灣彰化地方法院檢察署檢
    察官偵查起訴。
    理  由
一、本案被告甲○○所犯係死刑、無期徒刑、最輕本刑為三年以
    上有期徒刑以外之罪，其於準備程序就前揭被訴事實為有罪
    之陳述，經受命法官告知簡式審判程序之旨，並聽取被告與
    公訴人之意見後，本院認無不得或不宜改依簡式審判程序進
    行之處，爰依刑事訴訟法第273條之1第1項、第284條之1，
    裁定本案由受命法官獨任進行簡式審判程序。
二、訊據被告對於上揭肇事逃逸之事實供認不諱，並經證人即被
    害人乙○○於警詢及偵查中證述綦詳，復有道路交通事故現
    場圖、道路交通事故調查報告表 (一)、(二)、監視錄影畫
    面翻拍照片11張、現場及車損照片8張及診斷證明書1張附卷
    可稽。按汽車駕駛人駕駛汽車肇事致人受傷或死亡，應即採
    取救護或其他必要措施，並向警察機關報告，不得駛離或逃
    逸，道路交通管理處罰條例第62條第1項定有明文。又因道
    路交通事故之發生，常非於己之鄰親家里，時有告救不能情
    事，乃科以肇事者須即採取救護或其他必要措施，並應向警
    察機關報告之法定義務，以防因就醫延誤致生無謂傷亡，並
    俾得通知傷亡者家屬到場，以明責任，是凡肇事人於行車肇
    事致人受傷或死亡，未即採取救護或其他必要措施，並向警
    察機關報告，即駕車逃逸者，均應依該規定處罰，至其嗣後
    是否受刑事訴追及已否與被害人達成民事和解，賠償損失，
    對其應受處罰乙節，並不生影響。職是之故，汽車駕駛人駕
    駛汽車肇事，不論其責任之歸屬為何，即有義務留在肇事現
    場，採取救護或其他必要措施，並向警察機關報告，以維護
    他人之生命與其他用路人之交通安全。其立法目的，既係促
    使駕駛人於肇事致死傷後，能對被害人即時救護，報告警察
    機關，以減少死傷，是該罪之成立祇以行為人有駕駛動力交
    通工具肇事，致人死傷而逃逸之事實為已足，至行為人之肇
    事有否過失，則非所問（最高法院92年度臺上字第4468號刑
    事判決參照）。本件被告駕駛車輛撞及被害人乙○○，致被
    害人人車倒地，是被告應對被害人當場受有傷害已有認識，
    其竟未採取救護或其他必要措施，並向警察機關報告，即逕
    行駕車離去，其肇事逃逸已甚灼然，足徵被告之任意性自白
    與事實相符，可以採信。綜上，本件事證明確，被告肇事逃
    逸之犯行，堪以認定，應予依法論科。
三、核被告所為，係犯刑法第185條之4肇事致人傷害逃逸罪。爰
    審酌被告騎乘機車肇事致人受傷，竟未給予傷者必要之救助
    ，或迅速報警處理，反逃逸離去，陷被害人於求援無著及求
    償無門之危險，行為可訾，應予非難，惟念其犯後坦承犯行
    ，犯後態度尚屬良好，且與被害人達成和解（有彰化縣二水
    鄉調解委員會調解書一紙附卷可憑）暨其所生損害等一切情
    狀，量處如主文所示之刑，並諭知易科罰金之折算標準，以
    示懲儆。末查，被告未曾因故意犯罪受有期徒刑以上刑之宣
    告，此有臺灣彰化地方法院檢察署刑案資料查註紀錄表、臺
    灣高等法院被告前案紀錄表各1份附卷可稽，被告因一時失
    慮致觸法網，犯後復已與被害人達成和解，深具悔意，經此
    偵查及審判程序後，應知戒慎而無再犯之虞，本院認對其所
    宣告之刑以暫不執行為適當，併予宣告緩刑二年。
據上論斷，應依刑事訴訟法第452條、第273條之1第1項、第299
條第1項前段，刑法第185條之4、第41條第1項前段、第74條第1
項第1款，判決如主文。
本案經檢察官林依成到庭執行職務
中    華    民    國    98    年    10    月    16    日
                  交通法庭      法  官  吳俊螢
以上正本證明與原本無異。
如不服本判決，應於收受判決後10日內向本院提出上訴書狀，並
應敘述具體理由；其未敘述上訴理由者，應於上訴期間屆滿後20
日內向本院補提理由書（均須按他造當事人之人數附繕本「切勿
逕送上級法院」）。
告訴人或被害人對於判決如有不服具備理由請求檢察官上訴者，
其上訴期間之計算係以檢察官收受判決正本之日期為準。
中    華    民    國    98    年    10    月    16    日
                                書記官  林怡吟
附錄本案論罪科刑法條全文：
中華民國刑法第185條之4
（肇事遺棄罪）
駕駛動力交通工具肇事，致人死傷而逃逸者，處 6 月以上 5 年
以下有期徒刑。


司法院資訊處製作；財團法人民間司法改革基金會備份。
